臺灣新北地方法院刑事判決
111年度審交易字第893號
公  訴  人  臺灣新北地方檢察署檢察官
被      告  江建龍



上列被告因過失傷害案件，經檢察官提起公訴（111年度偵緝字
第3279號），於準備程序中，被告就被訴事實為有罪之陳述，經
告以簡式審判程序之旨，並聽取當事人之意見後，本院裁定進行
簡式審判程序，並判決如下：
    主  文
江建龍汽車駕駛人，無駕駛執照駕車，因而過失傷害人，處拘役
伍拾日，如易科罰金，以新臺幣壹仟元折算壹日。
　　事實及理由
一、本件犯罪事實及證據，除證據部分補充「江建龍於本院準備
    程序及審理中之自白、道路交通事故肇事人自首情形記錄表
    1份、車號查詢機車車籍資料、證號查詢機車駕駛人資料各2
    份、證號查詢汽車駕駛人資料1份」外，其餘均引用附件檢
    察官起訴書之記載。
二、論罪：
　㈠按刑法總則之加重，係概括性之規定，所有罪名均一體適用
    ；刑法分則之加重，係就犯罪類型變更之個別犯罪行為予以
    加重，成為另一獨立之罪名。道路交通管理處罰條例第86條
    第1項關於汽車駕駛人，無駕駛執照駕車、酒醉駕車、吸食
    毒品或迷幻藥駕車、行駛人行道或行經行人穿越道不依規定
    讓行人優先通行，因而致人受傷或死亡，依法應負刑事責任
    者，加重其刑至2分之1，係就刑法第276條第1項之過失致人
    於死罪、同條第2項之業務過失致人於死罪，同法第284條第
    1項之過失傷害（及致重傷）罪、同條第2項之業務過失傷害
    （及致重傷）罪之基本犯罪類型，對於加害人為汽車駕駛人
    ，於從事駕駛汽車之特定行為時，無駕駛執照駕車、酒醉駕
    車、吸食毒品或迷幻藥駕車，或於行經行人穿越道之特定地
    點，不依規定讓行人優先通行，因而致人受傷或死亡之特殊
    行為要件予以加重處罰，已就上述刑法第276條第1項、第2
    項，同法第284條第1項、第2項各罪犯罪類型變更之個別犯
    罪行為予以加重，而成另一獨立之罪名，自屬刑法分則加重
    之性質（最高法院99年度台非字第198號判決意旨參照）。
    查被告未曾考領汽、機車駕駛執照，此有證號查詢汽、機車
    駕駛人資料各1份在卷可憑（見偵字卷第36、37頁），仍駕
    駛普通重型機車於道路上行駛，應屬無照駕駛。
　㈡是核被告所為，係犯道路交通管理處罰條例第86條第1項、刑
    法第284條前段之汽車駕駛人無駕駛執照駕車因而過失傷害
    人罪，並應依前揭道路交通管理處罰條例之規定加重其刑。
　㈢被告以一過失行為，同時致告訴人邱亦陽、郭璟儀受傷，而
    觸犯相同之數罪名，為想像競合犯，應依刑法第55條之規定
    ，從一重處斷。
　㈣被告於肇事後，於犯罪未被有偵查權之機關或公務員發覺前
    ，即向據報前往現場處理之警員承認為肇事人，此有道路交
    通事故肇事人自首情形紀錄表1份在卷可稽（見偵字卷第34
    頁），合乎自首之要件，爰依刑法第62條前段之規定減輕其
    刑，並依法先加後減之。
三、爰以行為人之責任為基礎，審酌被告無駕駛執照，竟仍騎乘
    普通重型機車上路，且違規駛入來車道，因而發生本案交通
    事故，造成告訴人2人受有如起訴書所載之傷害，惟念其犯
    後坦承犯行，尚有悔意，兼衡其高職肄業之智識程度（見被
    告之個人戶籍資料），自陳現從事臨時工，收入不穩定，無
    力賠償告訴人2人（見本院111年9月2日簡式審判筆錄第4頁
    ）等一切情狀，量處如主文所示之刑，並諭知易科罰金之折
    算標準。
據上論斷，應依刑事訴訟法第273條之1第1項、第299條第1項前
段、第310條之2、第454條第2項，判決如主文。
本案經檢察官彭毓婷提起公訴，檢察官王佑瑜到庭執行職務。
中　　華　　民　　國　　111 　年　　9 　　月　　22　　日
                  刑事第二十三庭  法　官　朱學瑛
上列正本證明與原本無異。
如不服本判決，應於判決送達後20日內敘明上訴理由，向本院提
出上訴狀 (應附繕本) ，上訴於臺灣高等法院。其未敘述上訴理
由者，應於上訴期間屆滿後20日內向本院補提理由書「切勿逕送
上級法院」。
                                 書記官  盧姿妤
中　　華　　民　　國　　111 　年　　9 　　月　　22　　日
附錄本案論罪科刑法條全文：
中華民國刑法第284條
因過失傷害人者，處1年以下有期徒刑、拘役或10萬元以下罰金
；致重傷者，處3年以下有期徒刑、拘役或30萬元以下罰金。
道路交通管理處罰條例第86條
汽車駕駛人，無駕駛執照駕車、酒醉駕車、吸食毒品或迷幻藥駕
車、行駛人行道或行經行人穿越道不依規定讓行人優先通行，因
而致人受傷或死亡，依法應負刑事責任者，加重其刑至二分之一
。
汽車駕駛人，在快車道依規定駕車行駛，因行人或慢車不依規定
，擅自進入快車道，而致人受傷或死亡，依法應負刑事責任者，
減輕其刑。

附件：
臺灣新北地方檢察署檢察官起訴書
                                   111年度偵緝字第3279號
　　被　　　告　江建龍　男　21歲（民國00年0月00日生）
　　　　　　　　　　　　住新北市○○區○○○路0段000號3樓
　　　　　　　　　　　　居新北市○○區○○路00巷00號5樓
　　　　　　　　　　　　國民身分證統一編號：Z000000000號
上列被告因過失傷害案件，已經偵查終結，認應該提起公訴，茲
將犯罪事實及證據並所犯法條分敘如下：
　　　  　犯罪事實
一、江建龍於民國110年8月25日12時40分許，無照騎乘車牌號碼
    000-000號普通重型機車，沿新北市○○區○○○道○○號越環堤大
    道口行駛時，本應注意駕駛人駕駛車輛，應遵守道路交通標線
    之指示，在劃有分向限制線之路段，不得駛入來車之車道內，而
    依當時天候晴，日間自然光線，柏油路面乾燥、無缺陷、無
    障礙物，視距良好等情亦無不能注意之情事，竟疏未注意及
    此，貿然違規跨越分向限制線駛入來車道內，適有同向前方由
    邱亦陽騎乘之車牌號碼000-0000號普通重型機車，其後搭載
    郭璟儀，而於上址路口欲左轉成蘆橋引道，兩車因而發生碰
    撞，致邱亦陽受有左側膝部挫傷、左側手肘挫傷、右側踝部
    挫傷等傷害；郭璟儀受有左側髖部挫傷、左側手肘挫傷等傷
    害。江建龍於肇事後，而於有偵查犯罪權限之人未發覺犯罪
    ，即主動向前往現場處理之員警當場承認為肇事人，自首接
    受裁判。
二、案經邱亦陽、郭璟儀訴由新北市政府警察局蘆洲分局報告偵
    辦。
　　　　證據並所犯法條
一、證據清單及待證事實：
編號 證據名稱 待證事實 1 被告江建龍於警詢及偵查中之供述 坦承全部之犯罪事實。 2 告訴人邱亦陽、郭璟儀於警詢及偵查中之供述 證明全部之犯罪事實。 3 道路交通事故現場圖、道路交通事故調查報告表（一）（二）、車損、現場暨監視器截圖、新北市政府警察局道路交通事故初步分析研判表、新北市政府警察局舉發違反道路交通管理事件通知單各1份 證明被告在劃有分向限制線路段，駛入來車之車道內，為肇事原因之事實。 4 新北市立聯合醫院乙種診斷證明書2紙 證明告訴人邱亦陽、郭璟儀因本件車禍而受有傷害之事實。 
二、核被告所為，均係犯刑法第284條前段之過失傷害罪嫌。又
    按汽車駕駛人，無駕駛執照駕車，因而致人受傷或死亡，依法
    應負刑事責任者，加重其刑至二分之一，道路交通管理處罰條
    例第86條第1項定有明文，本件被告未領有駕駛執照乙節，業
    有公路監理電子閘門查詢結果1紙在卷可證，請依法加重其刑
    。又被告一過失行為造成告訴人2人受傷，屬想像競合犯，
    請從情節較重者論處。另被告於肇事後，犯罪偵查機關未發
    覺前，即主動向到場處理之警員自承其為肇事者，並願接受
    裁判，此有道路交通事故肇事人自首情形記錄表1張在卷可按
    ，請依刑法第62條本文減輕其刑。
三、依刑事訴訟法第251條第1項提起公訴。
　  此　致
臺灣新北地方法院
中　　華　　民　　國　 111　　年　　7 　　月　　15　　日
　　　　　　　　　　　　　　　檢　察　官  彭毓婷